臺灣高雄地方法院刑事判決　　　　　　 100年度訴字第1153號
公　訴　人　臺灣高雄地方法院檢察署檢察官
被　　　告　顏志育
　　　　　　李世豪
上列被告因偽造有價證券等案件，經檢察官提起公訴（99年度偵
字第15215號、100年度偵字第5687、5688、9641、17398號、100
年度偵字第709 號），因被告就被訴事實為有罪之陳述，經告以
簡式審判之意旨，並聽取當事人之意見後，本院裁定進行簡式審
判程序審理，判決如下：
    主  文
顏志育幫助意圖為自己不法之所有，以詐術使人將本人之物交付
，處有期徒刑伍月，如易科罰金，以新臺幣壹仟元折算壹日。
李世豪幫助意圖為自己不法之所有，以詐術得財產上不法之利益
，處有期徒刑伍月，如易科罰金，以新臺幣壹仟元折算壹日。
    事  實
一、顏志育、李世豪明知支票發票人應依支票文義擔保支票之支
    付，並能預見以自己名義向金融機構開立支票帳戶，將所申
    領之空白支票交付他人，或供他人請領支票使用，可能遭他
    人利用作為實施詐欺犯罪之工具，成為「空頭支票」或「芭
    樂票」，並藉以規避查緝，猶基於幫助他人犯詐欺取財、詐
    欺得利等財產犯罪之不確定故意，而分別為以下之行為：
（一）顏志育受邱博祥（另行審結）及陳建齊所邀，擔任永和興
      貿易有限公司（下稱永和興公司）之人頭負責人，再由邱
      博祥於97年4 月17日，帶同顏志育前往大眾商業銀行五甲
      簡易分行（下稱大眾五甲），以顏志育之名義，開設帳號
      000000000000號帳戶，嗣邱博祥於同年7月24日、同年9月
      12日、同年10月9 日陸續至該分行請領空白支票後，旋將
      之販賣予姓名年籍不詳、與邱博祥有共同基於意圖為自己
      不法所有之犯意聯絡之成年男子。
（二）李世豪受邱博祥及蘇鈺翔所邀，擔任欣富鑫有限公司（下
      稱欣富鑫公司）之人頭負責人，再由邱博祥於97年9月11
      日，帶同李世豪前往合作金庫商業銀行大發分行（下稱合
      庫大發），以欣富鑫公司名義，開設帳號0000000000000
      號帳戶，嗣邱博祥於同年10月17日至該分行請領空白支票
      後，旋將之販賣予真實姓名年籍不詳、與邱博祥有共同基
      於意圖為自己不法所有之犯意聯絡之綽號「小陳」之成年
      男子。
（三）嗣前揭姓名年籍不詳之成年男子出資在各大報上刊登內容
      略為「票借你」之廣告，招攬無支付能力或意願、而欲使
      用空頭支票作為詐欺取財或詐欺得利工具之不特定人，接
      洽購買事宜，並於不詳時、地，將如附表所示空白支票以
      不詳之價格，販售予與邱博祥及前述姓名年籍不詳之成年
      男子具共同意圖為自己不法所有之犯意聯絡之如附表所示
      支票使用人（張莉娜、蔡東茂均由臺灣雲林地方法院檢察
      署通緝中，吳素吟由本院另行審結）。迨如附表所示支票
      使用人取得上開空白支票後，即於如附表所示時、地，向
      如附表所示告訴人佯以如附表所示之訛詞，並交付各該支
      票，致如附表所示告訴人均陷於錯誤，而提供與各該支票
      面額相當之勞務或獲得財產上不法利益。
二、案經賴文豪訴由法務部調查局高雄市調查處移送、胡國幃訴
    由雲林縣政府警察局西螺分局、陳進發訴由雲林縣政府警察
    局斗南分局報由臺灣雲林地方法院檢察署呈請臺灣高等法院
    檢察署檢察長令轉請臺灣高雄地方法院檢察署檢察官偵查起
    訴。
    理  由
一、按本件被告李世豪及顏世育等所犯係死刑、無期徒刑、最輕
    本刑為3 年以上有期徒刑以外之罪，其於準備程序就前揭被
    訴事實為有罪之陳述，經本院告知簡式審判程序之旨，並聽
    取其與公訴人之意見後，本院認適宜改依簡式審判程序進行
    ，爰依刑事訴訟法第273條之1第1 項規定，裁定進行簡式審
    判程序，合先敘明。
二、上開犯罪事實，業據被告2 人於審理時坦承不諱，核與證人
    即告訴人胡國幃、陳進發於警詢中、證人即告訴人賴文豪於
    調查局調查時及偵訊中之證述大致相符（見警一卷第6至8頁
    、警二卷第1至2頁、偵一卷第248至249頁、偵二卷第22至23
    頁），復有如附表所示之支票影本及退票理由單（見警一卷
    第4頁、警二卷第2頁背面至第3 頁、調查卷第22頁、偵一卷
    第123頁），大眾商業銀行五甲簡易型分行98年11月2日(98)
    眾五甲簡發字第49號函及所附之被告顏志育支票帳戶之退票
    明細及拒絕往來明細、大眾銀行100年3月11日(100) 眾營作
    營密發字第02237 號函及所附之顏志育開戶申請書及顏志育
    之法務部票據信用資訊連結作業（見警二卷第3頁至第5頁、
    調查卷第195頁至第197頁、偵一卷第178 頁），欣富鑫公司
    之經濟部商業司- 公司登記資料、法務部票據信用資訊連結
    作業、合作金庫商業銀行大發分行100年10月6日合金發字第
    1000003541號函、100年3月28日合金發存字第100001142 號
    函（見偵一卷第172 頁、偵二卷第13、16頁）在卷可稽，是
    被告2 人任意性之自白，核與事實相符，堪予採信。本案事
    證明確，被告2人上開犯行，洵堪認定，應依法論科。
二、核被告顏世育所為，係犯刑法第30條第1項、第339條第1 項
    、第2 項之幫助詐欺取財、幫助詐欺得利罪；被告李世豪所
    為，係犯刑法第30條第1項、第339條第2 項之幫助詐欺得利
    罪。被告顏世育以一行為幫助詐騙集團成員對被害人胡國幃
    、陳進發及賴文豪等為詐欺取財或詐欺得利犯行，係一行為
    觸犯數罪名，屬於一行為侵害數法益之想像競合犯，應依刑
    法第55條規定，從一重詐欺取財罪處斷。被告2 人以幫助之
    意思，參與構成要件以外之行為，為幫助犯，爰依刑法第30
    條第2項規定，依正犯之刑減輕之。爰審酌被告2人為圖一己
    私利，同意擔任公司之名義負責人，使他人得以公司名義所
    簽發之空頭支票作為實施財產犯罪之工具使用，助長犯罪風
    氣，並使司法機關不易查緝幕後犯罪行為人，其行殊值非難
    ，惟被告2 人犯後坦承犯行，態度尚佳，併斟酌就本件犯罪
    時，被告顏志育之工作為拖板車之版台、月薪約3、4萬元；
    被告李世豪之工作為從事皮件批發，月薪約6、7  萬元之生
    活狀況，及犯罪之動機、目的、手段，所生危害等一切情狀
    ，量處如主文所示之刑，並諭知易科罰金之折算標準，以示
    懲儆。
據上論斷，應依刑事訴訟法第273之1第1項、第299條第1 項前段
，刑法第30條第1項前段、第2項、第41條第1 項前段、第55條、
第339條第1項、第2項，刑法施行法第1條之1，判決如主文。
本案經檢察官錢義達到庭執行職務
中    華    民    國   100    年    11    月    23    日
                  刑事第七庭   法  官    曾建豪
以上正本證明與原本無異。
如不服本判決應於收受送達後10日內向本院提出上訴書狀，並應
敘述具體理由；如未敘述上訴理由者，應於上訴期間屆滿後20日
內向本院補提理由書（均須按他造當事人之人數附繕本）「切勿
逕送上級法院」。
中    華    民    國   100    年    11    月    23    日
                               書記官    秦富潔
附錄本案論罪科刑法條全文：
中華民國刑法第339條
意圖為自己或第三人不法之所有，以詐術使人將本人或第三人之
物交付者，處五年以下有期徒刑、拘役或科或併科一千元以下罰
金。
以前項方法得財產上不法之利益或使第三人得之者，亦同。
前二項之未遂犯罰之。
附表（金額均為新臺幣/元）：
┌──┬───┬─────┬───┬─────┬─────┬────┐
│編號│告訴人│交付時間  │發票人│發票日    │發票銀行  │向告訴人│
│    ├───┼─────┤      ├─────┼─────┤陳稱之訛│
│    │支票使│交付地點  │      │金額      │支票號碼  │詞      │
│    │用人  │          │      │          │          │        │
├──┼───┼─────┼───┼─────┼─────┼────┤
│ 1  │胡國幃│98年7月初 │顏志育│98年7月31 │大眾五甲  │支付裝潢│
│    │      │          │      │日        │          │價款    │
│    ├───┼─────┤      ├─────┼─────┤        │
│    │張莉娜│不詳      │      │180,000   │YX0000000 │        │
├──┼───┼─────┤      ├─────┼─────┤        │
│ 2  │陳進發│98年6月3日│      │98年7月31 │大眾五甲  │        │
│    │      │下午6時許 │      │日        │          │        │
│    ├───┼─────┤      ├─────┼─────┤        │
│    │蔡東茂│YX0000000 │      │180,000   │雲林縣斗南│        │
│    │      │          │      │          │鎮○○路13│        │
│    │      │          │      │          │9-1號     │        │
├──┼───┼─────┤      ├─────┼─────┼────┤
│ 3  │賴文豪│98年4月間 │      │98年6月23 │大眾五甲  │換票展延│
│    │      │          │      │日        │          │還款期限│
│    ├───┼─────┤      ├─────┼─────┤        │
│    │吳素吟│高雄市四維│      │420,000   │AX0000000 │        │
│    │      │路與自強路│      │          │          │        │
│    │      │口之「金礦│      │          │          │        │
│    │      │咖啡店」  │      │          │          │        │
├──┼───┼─────┼───┼─────┼─────┤        │
│ 4  │賴文豪│98年4月間 │欣富鑫│98年6月25 │合庫大發  │        │
│    │      │          │公司  │日        │          │        │
│    ├───┼─────┤      ├─────┼─────┤        │
│    │吳素吟│高雄市四維│      │1,120,000 │NE0000000 │        │
│    │      │路與自強路│      │          │          │        │
│    │      │口之「金礦│      │          │          │        │
│    │      │咖啡店」  │      │          │          │        │
└──┴───┴─────┴───┴─────┴─────┴────┘